【裁判字號】    90,易緝,24
【裁判日期】    900409
【裁判案由】    詐欺
【裁判全文】
臺灣高雄地方法院刑事判決                            九十年度易緝字第二四號
    公  訴  人  臺灣高雄地方法院檢察署檢察官
    被      告  甲○○
右列被告因詐欺案件，經檢察官提起公訴（八十二年度偵字第九九四九號），本院判
決如左：
    主  文
甲○○無罪。
    理  由
一、公訴意旨為：被告甲○○於民國八十一年五月二十一日在高雄市○○區○○路三
    三六號四樓之四告訴人乙○○住處，參加告訴人乙○○擔任會首之民間互助會，
    每會會款新台幣（下同）三萬元，會員連同會首共十五人，會期自八十一年五月
    二十五日起至八十二年七月二十五日止，被告甲○○於八十一年七月二十五日得
    標後，死會會款僅給付至八十一年十月，自八十一年十一月起即意圖為自己不法
    之所有，搬遷逃匿，致使告訴人乙○○追索無著，因認被告涉犯刑法第三百三十
    九條第一項詐欺取財罪嫌云云。
二、公訴人認被告涉犯右開犯行，係以告訴人之指訴為其論罪之主要依據。訊據被告
    固坦承參加告訴人邀集之本件互助會，於第三會標得會款，給付死會會款至八十
    一年十月之事實，惟堅決否認有何詐欺取財之行為，並辯稱：參加互助會之前就
    已積欠告訴人借款四十萬元，但因無力清償，告訴人乃邀集互助會，同意由被告
    先標得會款，清償告訴人借款，再按期給付死會會款，被告標得會款後，亦依約
    定先清償積欠告訴人之借款，並按期給付死會會款，因其後被告工作被辭退，收
    入減少，無法再給付死會會款等語。
三、按犯罪事實應依證據認定之，無證據不得推定其犯罪事實，刑事訴訟法第一百五
    十四條定有明文。次按事實之認定應憑證據，如未能發現相當證據，或證據不足
    以證明，自不能以推測或擬制之方法，為裁判基礎（最高法院四十年臺上字第八
    六號判例參照）。而告訴人之指訴，本以使被告受刑事訴追或處罰為目的，故其
    陳述是否與事實相符，自應調查其他證據，以資審認，苟其所為攻擊之詞，尚有
    瑕疵，則在此瑕疵未予究明以前，即不能遽採為斷罪之基礎（最高法院六十九年
    臺上字第一五三一號判例參照）。又認定犯罪事實，所憑之證據，雖不以直接證
    據為限，間接證據亦包括在內，然無論直接或間接證據，其為訴訟上之證明，須
    於通常一般之人均不致於有所懷疑，而得確信其為真實之程度者，始得據之為有
    罪之認定，倘其證明尚未達到此一程度，而有合理性懷疑之存在時，即無從為有
    罪之認定，此亦經最高法院著有七十六年臺上字第四九八六號判例可資參照。另
    按刑法第三百三十九條第一項詐欺罪之成立，以意圖為自己或第三人不法之所有
    ，以詐術使人將本人或第三人之物交付為要件，若行為人所用方法，不能認為詐
    術，亦不致使人陷於錯誤，則不得遽以該罪相繩（最高法院四十六年臺上字第二
    六０號判例參照）。經查：
（一）告訴人於本院審理中自承：被告向我借款四十萬元未償還，我乃邀集被告參加
      本件互助會，本意在於由被告標得會款後，可以先還我積欠之借款，但被告僅
      參加一會，標得之會款仍不夠還我欠款，我經被告同意，又以其他會員名義得
      標，取走一部分會款，被告積欠我四十萬元借款均已償畢等語（本院九十年三
      月二十七日審判筆錄），足證告訴人於邀集告訴人參加互助會之初，被告已積
      欠告訴人四十萬元借款，無力清償，乃告訴人仍邀集被告參加互助會，擬由被
      告以自己名義及告訴人以其他會員名義標得會款後，先行償還積欠告訴人之借
      款，再由被告分期給付死會會款。再參以告訴人自承：被告標得一會之會款仍
      不夠還我欠款，被告已全部清償四十萬元等語，足認被告以自己名義及告訴人
      以其他會員名義標得會款後，確已先行全部償還積欠告訴人之借款至明。是以
      告訴人於邀集被告參加互助會之際，明知被告已陷於資力困難之窘境，仍同意
      被告參加，自難認被告有何施用詐術，使告訴人誤信被告有資力之行為。
（二）又被告於八十一年七月二十五日標取會款前，已給付二次會款，於八十一年七
      月二十五日標取會款後，仍陸續支付死會會款三次共九萬元之事實，亦據告訴
      人於本院審理中陳述明確，苟被告確有意圖自己不法之所有，當不致於在標取
      會款後，仍給付告訴人九萬元之死會會款，況被告已於本院審理中與告訴人成
      立和解，此有本院九十年度附民字第一五四號和解筆錄一份附卷可稽，據此，
      足證被告辯稱其因工作收入減少而無法給付會款一節，應可採信。據上各情，
      堪認本案純係民事互助會款債務糾葛，被告並無詐欺取財之意圖，此外，復查
      無其他積極證據足資證明被告有何詐欺取財之犯行，不能證明被告犯罪，自應
      諭知無罪判決。
四、據上論斷，應依刑事訴訟法第三百零一條第一項前段，判決如主文。
本案經檢察官姜麗儒到庭執行職務。
中      華      民      國      九十      年      四      月      九    日
                                  臺灣高雄地方法院刑事第四庭
                                      法  官  張  桂  美
右正本證明與原本無異。
如不服本判決，應於判決送達後十日內，向本院提出上訴狀。
                                      書記官  吳  金  霞
中      華      民      國      九十      年      四      月      九    日


司法院資訊處製作；財團法人民間司法改革基金會備份。
